【裁判字號】    98,交聲,2669
【裁判日期】    980925
【裁判案由】    聲明異議
【裁判全文】
臺灣臺中地方法院交通事件裁定        98年度交聲字第2669號
原處分機關  交通部公路總局臺中區監理所豐原監理站
異  議  人
即受處分人  甲○○
上列受處分人因違反道路交通管理處罰條例案件，對於交通部公
路總局臺中區監理所豐原監理站民國98年7月29日所為之裁決（
豐監稽違字第裁63一I00000000號），聲明異議，本院裁定如下
：
    主  文
異議駁回。
    理  由
一、原處分機關略以：異議人即受處分人（下稱受處分人）甲○
    ○駕駛車牌號碼九八五一ＪＥ號車，於民國九十八年六月十
    八日十八時二十分許，在彰化縣和美鎮道○路、仁安路口處
    ，因「所載貨物飛散（砂石）」之違規，為彰化縣警察局和
    美分局員警以彰警交字第Ｉ00000000號違反道路交
    通管理事件通知單舉發。受處分人於期限內提出申訴，經彰
    化縣警察局和美分局以九十八年七月二十三日和警分五字第
    ０九八００一二九九一號函查復違規屬實，本站遂於九十八
    年七月二十九日以豐監稽違字第裁六三一Ｉ0000000
    0號裁決書，依違反道路交通管理處罰條例第三十條第一項
    第二款之規定裁處罰鍰新臺幣（下同）三千元，並依同條例
    第六十三條規定記違規點數二點等語。
二、異議意旨則以：受處分人甲○○於九十八年六月十八日十八
    時二十分因裝載瀝青，被員警認定受處分人違規情事，致裁
    處三千元之罰鍰。車號九八五－ＪＥ平常裝載瀝青（俗稱Ａ
    Ｃ混合物），九十八年六月十八日本車裝載瀝青至目的地卸
    完瀝青後行經至和美鎮道○路與仁安路口時，巧遇員警執行
    勤務攔停本車，於是上車查看，看到車框內後面有少許剩餘
    之瀝青，於是員警開口問：為何不覆蓋防塵網，同時照了相
    ，並開立罰單，違規內容：所載砂石飛散。本車當時裝載者
    為ＡＣ混合物，且傾卸至車框內只剩後面少許剩餘之瀝青，
    此少許瀝青它會飛散、滲漏，且需再覆蓋嗎？失業攀升，經
    濟蕭條，賺錢不易，員警又為了績效，有違事實真相，善良
    百姓就需乖乖繳罰款嗎云云。
三、按汽車裝載時，所載貨物滲漏、飛散或氣味惡臭者，處汽車
    駕駛人新臺幣三千元以上九千元以下罰鍰，並責令改正或禁
    止通行；汽車駕駛人有道路交通管理處罰條例第三十條第一
    項第二款情形者，除依原條款處罰鍰外，並記違規點數二點
    。道路交通管理處罰條例第三十條第一項第二款、第六十三
    條第一項第二款分別定有明文。復按汽車裝載時，裝置容易
    滲漏、飛散、氣味惡臭之貨物，能防止其發洩者，應嚴密封
    固，裝置適當，道路交通安全規則第七十七條第一項第一款
    亦有規定。
四、經查：
  (一)受處分人甲○○於上開時、地，駕駛車牌號碼九八五一ＪＥ
    號（子車：八二－ＬＰ）營業貨運曳引車，有「所載貨物飛
    散（砂石）」之違規行為，經彰化縣警察局和美分局員警開
    立舉發違反道路交通管理事件通知單當場舉發等情，業據證
    人即彰化縣警察局和美分局舉發員警徐翊銘於本院訊問時證
    述明確，並有彰化縣警察局彰警交字第Ｉ00000000
    號舉發違反道路交通管理事件通知單通知聯、彰化縣警察局
    和美分局九十八年七月二十三日和警分五字第０九八００一
    二九九一號函影本各一紙在卷可稽，且為受處分人所不否認
    ，此部分應堪認定。
  (二)按首揭道路交通管理處罰條例第三十條第一項第二款立法主
    要意旨係在防止車輛所裝載之貨物滲漏、掉落、飛散或臭氣
    外洩致生危害交通安全或污染道路環境之行為，且並未就「
    貨物」之種類加以設限，故員警舉發法條若為同條例第二十
    九之一所定之裝載砂石、土方未依規定使用專用車輛或其專
    用車廂未合於規定或變更車廂者，固需嚴格區分裝載之「貨
    物」是否符合該條文所定「砂石、土方」之定義及範圍，惟
    本件員警係依道路交通管理處罰條例第三十條第一項第二款
    舉發，依上開說明，所裝載之貨物不論是員警所認定之「砂
    石」或受處分人所稱之「瀝青（ＡＣ混合物）」，只要有滲
    漏、掉落、飛散之情形，當均有該款之適用，茲予先行敘明
    。
  (三)又按貨車載運瀝青若係行駛於高速公路，自應遵守高速公交
    通管制規則之有關規定，違者依高速公路交通管制規則第十
    八條第一項第一舉發，應無適法疑義，至於貨車載運瀝青未
    覆蓋，行駛於一般道路雖較不易飛散掉落，然因汽車行駛途
    中影響安全之突發因素甚多，其所載物品仍會有飛散情事發
    生，故警察機關針對貨車載運瀝青未覆蓋行駛於一般道路仍
    仍應加強稽查，如查明其裝載之瀝青有滲漏、飛散之具體事
    實時，即應依道路交通管理處罰條例第三十條第一項第二款
    規定處理，此有交通部八十七年四月九日交路字第００二
    五九五號函影本附卷可稽。是受處分人雖以經舉發當時所裝
    載瀝青（俗稱ＡＣ混合物）傾卸至車框內只剩後面少許剩餘
    瀝青，並無飛散、滲漏之可能，亦無需加以覆蓋等情置辯，
    惟受處分人於上開時、地，駕駛上開車輛，所載貨物有飛散
    之情形，業據證人徐翊銘於本院訊問時證述明確，其證稱：
    本件是由其舉發，當時服取締砂石車勤務，在彰化縣和美鎮
    道○路與仁安路口，見該車拖載子車貨物並未覆蓋網子，砂
    石飛散影響後面行車安全，所以將該砂石車攔停，並告知駕
    駛人、拍照告發；當時該車行進間目視就有砂石飛散，從照
    片所示可看見車斗裡面砂石有一部分已經在邊緣，非常明顯
    ，其當時有看到行進間有飛散；是從車斗右後側往後飛散，
    影響右後方行進車輛安全等語。原舉發機關彰化縣警察局和
    美分局前開函文載明：「據舉發員警陳述：吳君駕駛九八五
    一ＪＥ號營業曳引車行經和美鎮道○路與仁安路口，因吳君
    所載貨物（砂石）飛散，員警發現後依當時違規事實舉發。
    」等語甚明；復參以附卷之違規採證照片觀之，受處分人所
    載運之塊狀及沙粒狀混合物，並非平整堆置於車斗內，而係
    呈丘狀堆置，其堆置高度雖未超出車斗，惟最高處已與車斗
    上緣等高，且明顯並非受處分人所稱「傾卸至車框內只剩後
    面少許剩餘之瀝青」之情形，而係佔有車斗相當空間之數量
    ，則受處分人所載運之物品自易因行車震動、轉彎之離心力
    或風吹等因素而飛散至明。至受處分人雖另以傾卸後殘留少
    許瀝青載運瀝青，無需加網覆蓋置辯，然除車斗內之物品並
    非少許，已如前述之外，道路交通管理處罰條例並無載運貨
    物行駛於一般道路「未加網覆蓋」應予裁罰之規定，員警亦
    非以「未加網覆蓋」舉發，而係依其目睹車輛「所載貨物飛
    散」之具體違規事實舉發。參酌警員掣單舉發違反道路交通
    管理處罰條例所列之違規事實，本質上為行政處分，係公務
    員基於職務上權力，依法就特定之具體事件所為具有公法上
    效果之單方行政行為，基於公務員為公法上行為具有公信力
    之原則，且本件執勤警員之舉發業經提出相關照片及函文茲
    為佐證，而本院亦傳訊員警徐翊銘到庭具結證述明確，已如
    前述，而受處分人雖另以員警係為績效，有違事實真相等語
    置辯，惟並無證據可證員警有取締錯誤或執勤警員有何捏造
    事實違法取締之不法情事，則執勤警員本其維護交通秩序、
    安全職責所為之舉發，自應受到合法、正確之推定。從而受
    處分人上開違規之事實，堪予認定。原處分機關依道路交通
    管理處罰條例第三十條第一項第二款、第六十三條第一項第
    二款等規定，裁處受處分人罰鍰三千元，並記違規點數二點
    ，核無違誤。本件異議為無理由，應予駁回。
據上論斷，應依道路交通管理處罰條例第八十七條第二項、道路
交通案件處理辦法第十九條，裁定如主文。
中    華    民    國    98    年    9     月    25    日
                        交通法庭  法  官  陳  葳
上正本證明與原本無異。
如不服本裁定，應於送達後五日內，向本院提出抗告狀。
                                  書記官  張雅如
中    華    民    國    98    年    9     月    25    日


司法院資訊處製作；財團法人民間司法改革基金會備份。
